【裁判字號】    90,台上,3426
【裁判日期】    900607
【裁判案由】    盜匪
【裁判全文】
最高法院刑事判決                                九十年度台上字第三四二六號
    上  訴  人  甲○○
右上訴人因盜匪案件，不服台灣高等法院高雄分院中華民國九十年三月二十八日第二
審判決（八十九年度上訴字第一一七三號，起訴案號：台灣高雄地方法院檢察署八十
年度偵字第一二六七六、一四○九九、一四五八二、一四六五一、一五六四九、一六
七三四、一七○四一、一七三○四、一七二一六、一八一三七號，八十年度偵緝字第
二三三、二八八號），提起上訴，本院判決如左：
    主  文
原判決撤銷，發回台灣高等法院高雄分院。
    理  由
本件原判決認定上訴人甲○○綽號「全仔」，意圖為自己不法之所有，並基於概括犯
意，與劉輝發、林俊嘉、李銀條、蔡順源、王傳榮（以上五人均另案判處罪刑）同屬
強盜集團成員，自民國八十年一月十九日起至同年四月五日止，分持客觀上足供行兇
用之開山刀、鐵剪、藍波刀（行為後八十一年八月十日藍波刀始經內政部警政署公告
禁止持有、製造）、水果刀、起子、未具殺傷力之假槍等物，在台南市、高雄縣橋頭
鄉、台南縣下營鄉等地，利用深夜凌晨時分，或破壞門扇或破壞鐵窗，進入屋內，以
電線捆綁被害人或其家人，致使各被害人及其家人不能抗拒，而強取他人之財物，其
犯罪之時間、地點、犯罪之方法、作案人數、被害人等均詳如原判決附表一所示，其
中如原判決附表一編號３之搶劫過程中，因遭柯金山、柯仁政父子反抗，竟共同基於
傷害犯意，以手中所持器械傷害其父子，致使柯金山左後腦部、左臉眶挫傷、腫脹瘀
血，柯仁政後腦部、右耳部裂傷、腫脹、瘀血等傷害。上開強盜所得財物，除已發還
各被害人外，或自行花用或交由李銀條、陳綢（另案經判處罪刑）、農繼宗（已於七
十九年八、九月間死亡）持往變賣平分花用殆盡。嗣為警查獲，並扣押如原判決附表
二所示之作案工具，及原判決附表三所示之物（不知係何被害人所有，亦不足以證明
係盜匪所得之財物）等情。因而撤銷第一審關於強盜部分之判決，改判仍論處上訴人
共同連續意圖為自己不法所有，以強暴致使不能抗拒而取他人之物罪刑，固非無見。
惟查：(一)、有罪判決書之事實一欄，為判斷其適用法令當否之準據，法院應將依職權
認定與論罪科刑有關之事實，翔實記載，然後於理由內逐一說明其憑以認定之證據，
並使事實認定與理由說明，互相適合，方為合法。倘若事實認定與理由說明，不相一
致，或事實或理由欄內之記載，前後齟齬，按諸刑事訴訟法第三百七十九條第十四款
後段規定，均屬判決理由矛盾之當然違背法令。原判決事實欄先認定記載上訴人有原
判決附表一所示之三次強盜犯行，其強盜所得財物，除已發還各被害人外，或自行花
用或交由李銀條、陳綢、農繼宗（原判決註明已於七十九年八、九月間死亡）持往變
賣平分花用殆盡云云。既認農繼宗於上訴人強盜前開財物前之七十九年八、九月間已
死亡，如何還能持上訴人強盜所得之財物予以變賣花用？原判決關於此部分事實之認
定記載，前後顯相矛盾。而此與上訴人強盜所得之財物，已否費失，應否發還被害人
攸關，原審未予釐清，已非適法。又原判決附表一編號３記載上訴人該次行為所犯之
法條為懲治盜匪條例第五條第一項第一款，核與其理由二謂上訴人如原判決附表一編
號３部分之行為，觸犯懲治盜匪條例第五條第一項第一款之強盜罪及刑法第二百七十
七條第一項之普通傷害罪之說明不盡一致，亦有可議。(二)、告訴乃論之罪，以經合法
告訴為訴追要件，如未經合法告訴，法院不得為實體之裁判。原判決理由二說明上訴
人等於原判決附表一編號３之強盜過程中，因遭柯金山、柯仁政父子反抗，竟共同基
於傷害犯意，以手中所持器械傷害其父子，致使柯金山左後腦部、左臉眶挫傷、腫脹
瘀血，柯仁政後腦部、右耳部裂傷、腫脹、瘀血等傷害。因認上訴人除成立強盜罪外
，尚牽連觸犯刑法第二百七十七條第一項之普通傷害罪，而依牽連犯論處上訴人罪刑
。惟就屬告訴乃論之該傷害部分，究竟經何告訴權人提出合法之告訴？該傷害部分是
否已具備追訴要件？原判決未予認定說明，遽依牽連犯論處，亦有未合。上訴意旨指
摘原判決不當，尚非全無理由，應認有撤銷發回更審之原因。又卷內所附之檢察官起
訴書影本，或無起訴書事實欄所稱記載犯罪事實之附表一、附表六（第一審訴緝卷第
一一四至一二二頁，原審卷第九至十七頁），或所附之附表並無上訴人參與強盜之記
載（台灣高雄地方法院檢察署八十年度偵字第○一二八四○號影印本卷，第一審法院
八十年度訴字第二五五六號影印本卷(一)第二至十九頁），致原判決附表一所認定上訴
人之犯罪事實是否在檢察官起訴之範圍或為起訴效力所及之事實，而得為審判不明，
更審時宜注意補附完整之起訴書，附此敘明。
據上論結，應依刑事訴訟法第三百九十七條、第四百零一條，判決如主文。
中      華      民      國     九十     年      六      月      七      日
                              最高法院刑事第四庭
                                  審判長法官  董  明  霈
                                        法官  丁  錦  清
                                        法官  林  茂  雄
                                        法官  王  居  財
                                        法官  張  祺  祥
      右正本證明與原本無異
                                              書  記  官
中      華      民      國     九十     年      六      月     十五     日


司法院資訊處製作；財團法人民間司法改革基金會備份。
